臺灣臺北地方法院刑事判決　　　　　　　96年度易字第1264號
公　訴　人　臺灣臺北地方法院檢察署檢察官
被　　　告　甲○○
選任辯護人　周嬿容律師
上列被告因偽造文書案件，經檢察官提起公訴（96年度偵字第
3060號），本院判決如下：
    主    文
甲○○行使從事業務之人，明知為不實之事項，而登載於業務上
作成之文書，足以生損害於他人，處有期徒刑月，如易科罰金
，以銀元佰元即新台幣玖佰元折算壹日，緩刑貳年，減為有期
徒刑壹月拾伍日，如易科罰金，以銀元佰元即新台幣玖佰元折
算壹日，緩刑貳年。
    犯罪事實
一、甲○○係位於台北市○○區○○街7號1樓之納稅義務人柜仁
    貿易有限公司（下稱柜仁公司）之負責人，並負責製作各類
    所得扣繳憑單為其附隨業務，為從事業務之人，明知林宏麟
    於民國87年間未曾受僱在柜仁公司工作，且未受領薪資，為
    以不正當方法逃漏稅捐，竟基於製作業務上不實文書之犯意
    ，於民國88年1月底某日，於其業務上製作之87年度各類所
    得扣繳暨免扣繳憑單上，虛偽登載林宏麟於87年共向柜仁公
    司請領薪資總額為新台幣（下同）15萬元（起訴書誤載為17
    萬5000元）不實內容之業務上文書，並由不知情之會計人員
    ，據以製作柜仁公司87年度營利事業所得稅結算申報書，於
    88 年5月31日前某日，持前開申請書向財政部台北市國稅局
    大同稽徵所，申報柜仁公司87年度之營利事業所得稅而行使
    之，以此不正當方法虛列支出薪資成本為15萬元，足生損害
    於稅捐稽徵機關核課營利事業所得稅之正確性及林宏麟。
二、案經林宏麟訴由台灣台北地方法院檢察署偵辦起訴。
    理    由
一、按本件被告甲○○所犯係死刑、無期徒刑、最輕本刑為3年
    以上有期徒刑以外之罪，其於準備程序就前揭被訴事實為有
    罪之陳述，經受命法官告知簡式審判程序之旨，並聽取其與
    公訴人之意見後，本院認無不得或不宜改依簡式審判程序進
    行之處，爰依刑事訴訟法第273條之1第1項、第284條之1，
    裁定本件由受命法官獨任進行簡式審判程序，是本件之證據
    調查，依刑事訴訟法第273條之2規定，不受同法第159條第1
    項、第161條之2、第161條之3、第163條之1及第164條至第
    170條規定之限制，合先敘明。
二、前揭事實，業據被告甲○○坦承不諱，經核與被害人林宏麟
    指訴情節相符，且有被告以林宏麟名義製作業務上不實之87
    年度扣繳憑單1紙、柜仁公司87年度營利事業所得稅申報書1
    份、所得稅核定通知書1份等在卷足憑，足認被告自白與事
    實相符，是本件事證已臻明確，被告犯行堪予認定，自應依
    法論科。
三、查被告甲○○行為後，刑法於94年1月7日修正通過、於94年
    2月2日公布、於95年7月1日施行。按行為後法律有變更者，
    適用行為時之法律，但行為後之法律有利於行為人者，適用
    最有利於行為人之法律，現行刑法第2條第1項訂有明文。此
    條規定乃與刑法第1條罪刑法定主義契合，而貫徹法律禁止
    溯及既往原則，係規範行為後法律變更所生新舊法律比較適
    用之準據法，是刑法第2條本身雖經修正，但刑法第2條既屬
    適用法律之準據法，本身尚無比較新舊法之問題，應一律適
    用裁判時之現行刑法第2條規定以決定適用之刑罰法律，先
    予辨明。又以本次刑法修正之比較新舊法，應就罪刑有關之
    共犯、未遂犯、想像競合犯、牽連犯、連續犯、結合犯，以
    及累犯加重、自首減輕暨其他法定加減原因（如身分加減）
    與加減例等一切情形，綜其全部罪刑之結果而為比較，而從
    刑附屬於主刑，除法律有特別規定者外，依主刑所適用之法
    律，最高法院95年5月23日著有95年度第8次刑庭會議決議可
    資參照。茲就本件所涉及之新舊法比較適用問題析述如下：
(一)刑法第33條第5款修正為：「主刑之種類如下：五、罰金：
    新台幣1,000元以上，以百元計算之」，與被告行為時之刑
    罰法律，即罰金罰鍰提高標準條例第1條前段規定之提高倍
    數10倍及修正前刑法第33條第5款規定之罰金最低額1元相比
    較，新舊法關於上開刑法第215條之罪，所得科處罰金之最
    高額並無不同規定，然新法將該罪所得科處之罰金最低額提
    高為1,000元，因此，比較上述修正前、後之刑罰法律，自
    以被告行為時之刑法第33條第5款規定較有利於被告。
(二)本件刑法第215條之業務登載不實罪，其法定刑得科銀元500
    元以下罰金，而有罰金刑之規定。而修正後刑法施行法增訂
    第1條之1規定：「中華民國94年1月7日刑法修正施行後，刑
    法分則編所定罰金之貨幣單位為新台幣。94年1月7日刑法修
    正時，刑法分則編未修正之條文定有罰金者，自94年1月7日
    刑法修正施行後，就其所定數額提高為30倍。但72年6月26
    日至94年1月7日新增或修正之條文，就其所定數額提高為3
    倍」，與罰金罰鍰提高標準條例第1條，因所規定之罰金最
    高額度相同，並無輕重之分，故非刑罰法令之變更，尚無刑
    法第2條第1項比較新舊法之適用，應逕適用裁判時之刑法施
    行法第1條之1（最高法院95年度第21次刑事庭會議決議參照
    ）。另刑法第33條第5款修正為：「主刑之種類如下：五、
    罰金：新臺幣1000元以上，以百元計算之」，與被告行為時
    之刑罰法律，即罰金罰鍰提高標準條例第1條前段規定之提
    高倍數10倍及修正前刑法第33條第5款規定之罰金最低額1
    元相比較，新舊法關於上開刑法第215條之罪，所得科處罰
    金之最高額並無不同規定，然新法將該罪所得科處之罰金最
    低額提高為1000元，因此，比較上述修正前、後之刑罰法律
    ，自以被告行為時之刑法第33條第5款規定較有利於被告。
(三)易科罰金部分，修正前刑法第41條第1項前段係規定：「犯
    最重本刑為5年以下有期徒刑以下之刑之罪，而受6個月以下
    有期徒刑或拘役之宣告，因身體、教育、職業、家庭之關係
    或其他正當事由，執行顯有困難者，得以1元以上3元以下折
    算1日，易科罰金」，而斯時易科罰金之折算標準，依修正
    前罰金罰鍰提高標準條例第2條（該條規定現已刪除）規定
    ，係就其原定數額提高為100倍折算1日，並依現行法規所定
    貨幣單位折算新臺幣條例第2條折算為新臺幣，則適用舊法
    之結果，易科罰金之折算標準應以銀元100元至300元即新臺
    幣300元至900元折算1日；惟修正後刑法第41條第1項前段則
    規定：「犯最重本刑為5年以下有期徒刑以下之刑之罪，而
    受6個月以下有期徒刑或拘役之宣告者，得以新臺幣1000元
    、2000元或3000元折算1日，易科罰金」，而將有期徒刑或
    拘役易科罰金之標準提高。經比較新舊法之結果，認適用舊
    法關於易科罰金之規定，對被告較為有利。
(四)刑法第74條有關緩刑宣告之規定，雖於94年2月2日總統令修
    正公布，並於95年7月1日施行，然因緩刑之條件並非針對行
    為而設，而係著重「裁判時」是否合於緩刑之要件，自應直
    接適用修正後刑法第74條之規定（最高法院95年第8次刑事
    庭會議決議參照），而無需與其他與罪刑有關之修正條文綜
    合比較。
三、核被告所為，係犯刑法第216條、第215條之行使業務上登載
    不實文書罪。被告將不實之事項登載於其業務上作成之文書
    後復持以行使，其業務上登載不實之低度行為為行使之高度
    行為所吸收，不另論罪。爰審酌被告並無前科，有台灣高等
    法院被告前案紀錄表在卷可稽，其犯罪動機為貪圖小利，所
    為損害非鉅，暨被告之犯後態度等一切情狀，宣告量處如主
    文所示之刑，並諭知易科罰金之折算標準；又被告未曾因故
    意犯罪受有期徒刑以上刑之宣告，有台灣高等法院被告前案
    紀錄表在卷可按，被告因一時貪欲，短於思慮，致犯本案犯
    行，經此次教訓，當知所警惕，而無再犯之虞，本院認前開
    對其宣告之刑，以暫不執行為適當，併予宣告緩刑2年，以
    啟自新。此外，犯罪在96年4月24日以前者，除本條例並有
    規定外，有期徒刑減其刑期2分之1；依本條例應減刑之罪，
    未經判決確定者，於裁判時，減其宣告刑，依前項規定裁判
    時，應於判決主文同時諭知其宣告刑及減得之刑；犯最重本
    刑為5年以下有期徒刑以下之刑之罪，依本條例規定減為6月
    以下有期徒刑、拘役者，應於為減刑裁判時，併諭知易科罰
    金折算之標準，中華民國96年罪犯減刑條例第2條第1項第3
    款、第7條、第9條分別著有明文，是被告等人犯罪時間既在
    上開時間之前，自有該條例之適用，而應減其宣告刑2分之1
    ，並諭知易科罰金之折算標準。
四、據上論斷，應依刑事訴訟法第273條之1第1項、第284條之1
    、第299條第1項前段，刑法第2條第1項前段、第215條、第
    216條、第74條第1項第1款，修正前刑法第41條第1項前段，
    罰金罰鍰提高標準條例第2條前段，現行法規所定貨幣單位
    折算新台幣條例第2條，中華民國96年罪犯減刑條例第2條第
    1 項第3款、第7條、第9條規定，判決如主文。
本案經檢察官鄭堤升到庭執行職務。
中　　華　　民　　國　　96　　年　　9　 　月　　7　 　日
                 　　 刑事第一庭    法　官　蘇嘉豐
以上正本證明與原本無異。
如不服本判決，應於判決送達後10日內向本院提出上訴狀（應抄
附繕本）。告訴人或被害人如對於本判決不服者，應具備理由請
求檢察官上訴，其上訴期間之計算係以檢察官收受判決正本之日
期為準。
                                      書記官　蘇靜紅
中　　華　　民　　國　　96　　年　　9 　　月　　 7　　日
附錄本案論罪科刑所適用法條全文：
刑法第216條
行使第210條至第215條之文書者，依偽造、變造文書或登載不實
事項或使登載不實事項之規定處斷。
刑法第215條
從事業務之人，明知為不實之事項，而登載於其業務上作成之文
書，足以生損害於公眾或他人者，處3年以下有期徒刑、拘役或
500元以下罰金
